臺灣高雄地方法院民事判決　　　　　　　 100年度親字第83號
原　　　告　王清浚
被　　　告　王漢逸
訴訟代理人　王黃玉英
上列當事人間確認親子關係不存在事件，本院於民國100 年9 月
14日言詞辯論終結，判決如下：
    主  文
確認原告與被告之父子關係不存在。
訴訟費用由被告負擔。
    事實及理由
一、原告主張：原告與被告訴訟代理人王黃玉英為夫妻，詎王黃
    玉英於原告入獄服刑期間，自訴外人蘇碧成受胎而生下被告
    ，因被告乃原告與王黃玉英婚姻關係存續期間所生，戶政機
    關乃將被告登記為原告與王黃玉英之婚生子，然被告與原告
    間實際上並無血緣關係存在，被告並非原告之婚生子，原告
    自有提起本件確認親子關係不存在訴訟之利益及必要，爰依
    法提起本件訴訟，並聲明請求確認原告與被告之間父子關係
    不存在。
二、被告則以：被告確實非王黃玉英自原告受胎所生之子，被告
    之生父實為蘇碧成，希望可以藉此訴訟確認兩造間之父子關
    係不存在。
三、按確認法律關係之訴，非原告有即受確認判決之法律上利益
    者，不得提起之；確認證書真偽或為法律關係基礎事實存否
    之訴，亦同。前項確認法律關係基礎事實之存否之訴，以原
    告不能提起他訴訟者為限，民事訴訟法第247條第1、2 項定
    有明文。查實務上對於親子間之身分關係能否據以提起確認
    之訴，原頗有爭議，並為保持身分關係之安定性而多採保留
    之態度，然現今社會醫學科技發達，父母子女之血緣關係，
    均可經由醫學科技之鑑定，確定其親子血緣關係，而民事訴
    訟法第247 條於修正時，已擴大其適用之範圍，即法律關係
    基礎事實存否亦得提起確認之訴，則就現今醫學科技足以鑑
    定親子間之血緣關係、身分關係確定之重要性及上開民事訴
    訟法第247 條擴大確認之訴適用範圍之立法意旨以觀，應有
    准許確認親子關係存否之訴之必要，以解決任何不明之親子
    關係，除杜爭議外，亦維持家庭間之信賴與和諧。次按所謂
    即受確認判決之法律上利益，係指因法律關係之存否不明確
    ，致原告在私法上之地位有受侵害之危險，而此項危險得以
    對於被告之確認判決除去之者而言，故確認法律關係存否之
    訴，苟具備前開要件，即得謂有即受確認判決之法律上利益
    ，最高法院42年度台上字第1031號判例意旨參照。查本件原
    告主張其與被告間無親子血緣關係，然戶政機關將被告登記
    為其婚生子，致其身分關係不明確，該不明確之親子關係，
    使其在私法上之地位有受侵害之危險，而該危險得以確認判
    決除去之，故原告自得起訴除去此不實之親子關係，應認本
    件有即受確認判決之法律上利益。
四、經查，原告主張被告與其並無真實血緣關係存在，惟戶籍上
    登記為其與王黃玉英之婚生子，被告之生父實係蘇碧成等情
    ，業據提出戶籍謄本、臺灣高等法院臺南分院71年度上易字
    第1484號刑事判決書、臺灣臺東地方法院66年度家婚字第2
    號民事判決書各1 份為證，為被告所不爭執，而被告係64年
    7 月4 日出生，於王黃玉英受胎期間迄至被告出生之日止，
    原告均因竊盜案而在監獄服刑一節，亦有臺灣高等法院被告
    前案紀錄表在卷可稽，依上開證據資料，堪認原告與被告間
    並無真實血緣關係存在，是原告之主張與事實相符，堪予採
    信。從而，原告訴請確認其與被告間之父子關係不存在，為
    有理由，應予准許。
五、結論：本件原告之訴為有理由，依民事訴訟法第78條，判決
    如主文。
中    華    民    國   100    年    9     月    28    日
                        家事法庭法  官  黃悅璇
正本係照原本作成。
如對本判決上訴，須於判決送達後20日內向本院提出上訴狀。
中    華    民    國   100    年    9     月    28    日
                                書記官  楊馥華